【裁判字號】    99,易,2540
【裁判日期】    990906
【裁判案由】    詐欺
【裁判全文】
臺灣臺中地方法院刑事判決              99年度易字第2540號
公  訴  人  臺灣臺中地方法院檢察署檢察官
被      告  甲○○
上列被告因詐欺案件，經檢察官提起公訴（99年度偵字第4963號
），被告於本院準備程序中就被訴之事實為有罪之陳述，經本院
合議庭裁定由受命法官獨任進行簡式審判程序審理，判決如下：
    主      文
甲○○幫助意圖為自己不法之所有，以詐術使人將本人之物交付
，處有期徒刑月，如易科罰金，以新臺幣壹仟元折算壹日。緩
刑貳年，並應向乙○○支付新臺幣壹拾萬元之損害賠償，其付款
方式：自本件判決確定日之翌月起，按月分五期給付，於每月五
日各給付新臺幣貳萬元，如有一期不履行，視為全部到期。
    事實及理由
壹、程序方面
    按刑事訴訟法第273條之1 第1項規定：除被告所犯為死刑、
    無期徒刑、最輕本刑為3 年以上有期徒刑之罪或高等法院管
    轄第一審案件者外，於審判期日前之程序進行中，被告先就
    被訴事實為有罪之陳述時，審判長得告知被告簡式審判程序
    之旨，並聽取當事人、代理人、辯護人及輔佐人之意見後，
    裁定進行簡式審判程序。查本案被告甲○○被訴詐欺案件，
    非前開不得進行簡式審判程序之案件，經被告於本院行準備
    程序時就被訴之事實為有罪之陳述，且經本院告知被告簡式
    審判程序之旨，聽取被告及檢察官之意見後，爰依刑事訴訟
    法第273條之1 第1項規定裁定改依簡式審判程序審判之，先
    予敘明。
貳、實體方面
一、犯罪事實：
（一）甲○○乃具相當社會生活經驗之人，明知對於貿然將自己
      開立之金融帳戶金融卡及密碼，交付予其他不熟悉人任意
      使用，可能因此供人利用為犯罪所用，而坊間每每發生有
      人遭詐騙將款項匯入人頭帳戶後遭提領一空，致追索不能
      一事，並對所提供之帳戶可能因而幫助他人從事詐欺不法
      犯罪有預見，仍於不違背其本意情形下，基於幫助真實姓
      名年籍不詳之成年人及其所屬詐欺集團成年成員詐欺取財
      之不確定故意，於民國98年11月間某日，在不詳地點，將
      其所有之彰化商業銀行股份有限公司北屯分行帳號000000
      00000000號帳戶（下稱彰化銀行帳戶）之存摺、金融卡及
      密碼等資料，交付予真實姓名年籍不詳之成年人，供其所
      屬之詐欺集團為詐欺犯行使用。嗣該真實姓名年籍不詳之
      成年人取得前開帳戶資料後，與其所屬之其他詐欺團成員
      ，共同基於意圖為自己不法所有之犯意聯絡，而於98年11
      月19日晚間7 時30分許，假冒「雅虎奇摩拍賣網站」之作
      業員，撥打電話予乙○○，向其佯稱：之前在網路購物所
      為之交易，付款方式誤設為分期扣款，須到自動櫃員機前
      確認和修改云云，乙○○因不知有假，因而陷於錯誤，遂
      於同日晚間8 時20分許，依詐欺集團成員指示操作自動櫃
      員機後，將新臺幣（下同）10萬元存入甲○○之前開帳戶
      中。嗣後乙○○發覺受騙，報警處理，進而循線查獲上情
      。
（二）案經乙○○訴由臺北市政府警察局萬華分局移送高雄市政
      府警察局小港分局報告臺灣高雄地方法院檢察署檢察官偵
      查後起訴，復經臺灣高雄地方法院以管轄錯誤移送本院審
      理。
二、上開犯罪事實，業據被告甲○○於本院審理時坦承不諱，核
    與證人即告訴人乙○○於警詢時證述情節大致相符，並有上
    開被告彰化銀行帳戶之客戶開戶基本資料及交易明細查詢資
    料各1 份；告訴人乙○○所提出之彰化銀行自動櫃員機交易
    明細單1 份、臺北市政府警察局萬華分局華江派出所受理刑
    事案件報案三聯單、受理詐騙帳戶通報警示簡便格式表、內
    政部警政署反詐騙諮詢專線紀錄表各1 份附卷足稽，是被告
    出於任意性之自白核與事實相符，足堪採信。本案事證明確
    ，被告犯行堪以認定，應予依法論科。
三、按刑法上之幫助犯，係對於犯罪與正犯有共同之認識，而以
    幫助之意思，對於正犯資以助力，而未參與實施犯罪之行為
    者而言，最高法院49年台上字第77號判例意旨可資參照。是
    以，如未參與實施犯罪構成要件之行為，且係出於幫助之意
    思提供助力，即屬幫助犯，而非共同正犯。查本案被告甲○
    ○基於幫助之犯意，提供金融機構帳戶予真實姓名年籍不詳
    之成年人使用，嗣該真實姓名年籍不詳之成年人所屬詐欺集
    團之成年成員利用被告之幫助，意圖為自己不法之所有，向
    告訴人乙○○施用詐術，使其陷於錯誤，因而轉帳匯款至被
    告所提供之上開彰化銀行帳戶內，是被告所為係參與詐欺罪
    構成要件以外之行為，且在無證據證明被告係以正犯而非以
    幫助犯之犯意參與犯罪之情形下，應認其所為係幫助犯而非
    正犯行為。又被告幫助前述真實姓名年籍不詳之成年男子所
    屬詐欺集團犯詐欺罪，應依刑法第30條第2 項規定，按正犯
    之刑減輕之。爰審酌被告未曾受有期徒刑以上之罪，此有臺
    灣高等法院被告前案紀錄表1 份在卷可稽，素行尚可，及其
    犯罪之動機、目的、手段，及其交付金融帳戶予他人供犯罪
    使用之行為，紊亂社會正常交易秩序，並使不法之徒藉此輕
    易於詐騙後取得財物，致檢警難以追緝，助長詐騙犯罪風氣
    ，並提高社會大眾遭受詐騙損失之風險，又其幫助行為所造
    成前開被害人之財物損失，暨其犯後坦承犯行，態度尚佳等
    一切情狀，量處如主文所示之刑，並諭知易科罰金之折算標
    準。末查，被告未曾因故意犯罪受有期徒刑以上刑之宣告（
    參卷附臺灣高等法院被告前案紀錄表），其因一時疏失致罹
    刑章，犯罪情節尚非重大，則經此偵審程序及罪刑宣告之教
    訓，理當知所警惕，應無再犯之虞，且被告於本院審理時，
    表明願以分期的方式賠償告訴人乙○○10萬元，按期於每月
    5日各支付2萬元，如有一期不履行則視為全部到期，公訴人
    亦當庭表示依被告之承諾宣告附條件緩刑，對兩造較有利（
    見本院卷第13、17頁），因認被告所受宣告之刑，以暫不執
    行為適當，併依刑法第74條第1項第1款規定，宣告緩刑2 年
    ，以啟自新。另為促使被告確實履行賠償告訴人10萬元之承
    諾，不致因受緩刑宣告而心存僥倖，爰依刑法第74條第2 項
    第3 款規定，命被告應分期向告訴人支付該數額之損害賠償
    ，資以兼顧告訴人之權益。
據上論斷，應依刑事訴訟法第273 條之1第1項、第299條第1項前
段，刑法第30條、第339 條第1 項、第41條第1 項前段、第74條
第1 項第1 款、第2 項第3 款，刑法施行法第1 條之1 第1 項、
第2 項前段，判決如主文。
本案經檢察官丙○○到庭執行職務。
中    華    民    國    99    年    9     月    6     日
                  刑事第四庭  法  官  潘曉玫
以上正本證明與原本無異。
如不服本判決應於收受判決後10日內向本院提出上訴書狀，並應
敘述具體理由；其未敘述上訴理由者，應於上訴期間屆滿後20日
內向本院補提理由書（均須按他造當事人之人數附繕本）「切勿
逕送上級法院」。
告訴人或被害人對於判決如有不服具備理由請求檢察官上訴者，
其上訴期間之計算係以檢察官收受判決正本之日期為準。
                              書記官  張齡方
中    華    民    國    99    年    9     月    6     日
附錄論罪科刑法條
中華民國刑法第339條
（普通詐欺罪）
意圖為自己或第三人不法之所有，以詐術使人將本人或第三人之
物交付者，處 5 年以下有期徒刑、拘役或科或併科 1 千元以下
罰金。
以前項方法得財產上不法之利益或使第三人得之者，亦同。
前二項之未遂犯罰之。

司法院資訊處製作；財團法人民間司法改革基金會備份。
